【裁判字號】    94,上訴,2419
【裁判日期】    950105
【裁判案由】    毒品危害防制條例等
【裁判全文】
臺灣高等法院臺中分院刑事判決        94年度上訴字第2419號
上  訴  人  臺灣臺中地方法院檢察署檢察官
被      告  甲○○
上列上訴人因被告毒品危害防制條例等案件，不服臺灣臺中地方
法院94年度交訴字第125 號中華民國94年9月8日第一審判決（起
訴案號：臺灣臺中地方法院檢察署94年度毒偵字第3578號、94年
度偵字第11635號），提起上訴，本院判決如下：
    主  文
原判決關於施用第一級毒品部分及執行刑均撤銷。
甲○○連續施用第一級毒品，累犯，處有期徒刑玖月；內有海洛
因殘留之殘渣袋壹個沒收銷燬之，注射針筒壹支沒收。
    事  實
一、甲○○於民國90年間因施用毒品案件，經原審法院裁定送強
    制戒治後，於91年12月24日執行完畢（同月25日出監）。甲
    ○○又因違反毒品危害防制條例、搶奪案件，分別經原審法
    院判處有期徒刑八月、一年六月確定，嗣經裁定定其應執行
    之刑為有期徒刑二年，甫於93年3月17 日假釋付保護管束出
    監，至93年11月23日期滿，未經撤銷假釋以已執行論。詎甲
    ○○仍未能下定決心戒絕毒癮，於上開強制戒治執行完畢釋
    放後五年內，復基於施用第一級毒品海洛因之概括犯意，自
    94年4月間某日起至94年7月11日15時許止，在其位於臺中市
    ○區○○里○○街89號住處及其他不詳處所，將第一級毒品
    海洛因與水混合溶解後，以注射針筒注射人體血管之方式，
    約二日施用一次，而連續施用第一級毒品海洛因多次。嗣於
    94年7月11日16時50分許，在臺中市○○路○段507 號前，因
    發生車禍，經警據報前往處理而予查獲，並在甲○○所駕駛
    之前開營業小客車上當場查獲內有海洛因殘留之殘渣袋一個
    及所有供施用海洛因之注射針筒一支。甲○○經警採集尿液
    送驗結果，確呈第一級毒品海洛因於人體代謝後之嗎啡陽性
    反應（甲○○另犯有服用毒品不能安全駕駛動力交通工具而
    駕駛罪，經原審判處有期徒刑三月確定）。
二、案經臺中市警察局第五分局報請台灣台中地方法院檢察署檢
    察官偵查起訴。
    理  由
一、按除被告所犯為死刑、無期徒刑、最輕本刑為三年以上有期
    徒刑之罪或高等法院管轄第一審案件者外，於刑事訴訟法第
    二百七十三條第一項程序進行中，被告先就被訴事實為有罪
    之陳述時，審判長得告知被告簡式審判程序之旨，並聽取當
    事人、代理人、辯護人及輔佐人之意見後，裁定進行簡式審
    判程序；除簡式審判程序及簡易程序案件外，第一審應行合
    議審判，刑事訴訟法第二百七十三條之一第一項、第二百八
    十四條之一分別定有明文。本件被告所涉係死刑、無期徒刑
    、最輕本刑為三年以上有期徒刑之罪或高等法院管轄第一審
    案件以外之罪，並於原審行準備程序時就被訴事實為有罪之
    陳述，原審合議庭依前揭規定，經評議結果，裁定改由受命
    法官獨任行簡式審判程序，先予敘明。
二、訊據被告甲○○對於上開事實坦承不諱，並有警方在被告所
    駕駛之前開營業小客車上當場查獲內有海洛因殘留之殘渣袋
    一個、所有供施用海洛因之注射針筒一支等可證。被告經警
    採尿送請中山醫學大學附設醫院藥物濫用檢測中心確認檢驗
    結果，呈嗎啡陽性反應，有該檢測中心2005/8/1出具之確認
    檢驗結果報告、台中市警察局第五分局委託尿液檢驗代號與
    真實姓名對照表各一份附卷可稽，足認被告上開自白與事實
    相符，堪予憑採。次查，被告於90年間因施用毒品案件，經
    原審法院裁定送強制戒治後，於91年12月24日執行完畢（同
    月25日出監）之事實，有臺灣高等法院被告前案紀錄表在卷
    可稽，足認被告係於強制戒治執行完畢釋放後之五年內，再
    犯本件施用毒品之罪。本件事證明確，被告犯行洵堪認定，
    自應依法論科。
三、查海洛因係屬毒品危害防制條例第二條第二項第一款所稱之
    第一級毒品。是核被告所為，係犯毒品危害防制條例第十條
    第一項之施用第一級毒品罪；被告因施用第一級毒品而持有
    第一級毒品之低度行為應為施用第一級毒品之高度行為所吸
    收，不另論罪。被告先後多次施用第一級毒品之犯行，時間
    緊接，方法相同，觸犯構成要件相同之罪名，顯係基於概括
    之犯意反覆為之，為連續犯，應依刑法第五十六條之規定，
    以一罪論，並加重其刑。又，被告因違反毒品危害防制條例
    、搶奪案件，分別經原審法院判處有期徒刑八月、一年六月
    確定，嗣經裁定定其應執行之刑為有期徒刑二年，甫於93年
    3月17 日假釋付保護管束出監，至93年11月23日期滿，未經
    撤銷假釋以已執行論之事實，亦有臺灣高等法院被告前案紀
    錄表一份在卷可按，其於有期徒刑執行完畢後，五年以內再
    犯本件有期徒刑以上之刑之罪，為累犯，應依刑法第四十七
    條之規定，遞加重其刑。原判決認被告犯罪事證明確，予以
    論罪科刑，固非無見，惟按有期徒刑係「二月以上十五年以
    下」，刑法第三十三條第三款定有明文，是有期徒刑最基本
    計算單位為「月」，而施用第一級毒品應處「六月以上五年
    以下有期徒刑」，原審依連續犯加重結果，該罪最低本刑至
    少為「七月」，再依累犯規定「遞」加重（即以七月為加重
    基礎）其刑結果，最低本刑至少為「八月」，乃原審依連續
    犯加重其刑並依累犯規定遞加重其刑後，竟僅量處被告有期
    徒刑七月，低於上開遞加重其刑後最低刑度「八月」，適用
    法則顯有違誤；又對於扣押之海洛因殘渣袋適用刑法第三十
    八條第一項第二款規定諭知沒收，亦有未洽（詳後述）。檢
    察官以原判決量刑過輕為由，提起上訴指摘原判決不當，為
    有理由。原判決既有上述可議之處，即屬無可維持，自應由
    本院將原判決關於施用第一級毒品部分撤銷改判；執行刑部
    分亦因失所附麗，應一併撤銷。爰審酌被告素行不良，前因
    施用毒品犯行，經觀察、勒戒並強制戒治後後猶故態復萌，
    再施用毒品不輟，無視於毒品對於自身健康之戕害及國家對
    於杜絕毒品犯罪之禁令，惡性非輕，並考量本件被告施用毒
    品之時間、頻率及犯後坦承犯行，尚知悔悟，態度良好等一
    切情狀，量處如主文第二項所示之刑，以示懲儆。扣案之海
    洛因殘渣袋一個，因殘留之海洛因與其所附著之袋子間難以
    析離，應全部認係海洛因第一級毒品，依毒品危害防制條例
    第十八條第一項前段之規定，宣告沒收銷燬之，另扣案之注
    射針筒一支，係被告所有，供其施用第一級毒品海洛因所用
    之物，業據被告供承在卷，爰依刑法第三十八條第一項第二
    款規定，予以宣告沒收。
據上論結，應依刑事訴訟法第三百六十九條第一項前段、第三百
六十四條、第二百九十九條第一項前段，毒品危害防制條例第十
條第一項、第十八條第一項前段，刑法第十一條、第五十六條、
第四十七條、第三十八條第一項第二款，判決如主文。
本案經檢察官乙○○到庭執行職務。
中    華    民    國    95    年    1     月    5     日
                刑事第四庭  審判長法  官  洪  耀  宗
                                  法  官  劉  登  俊
                                  法  官  江  德  千
上列正本證明與原本無異。
如不服本判決應於收受送達後十日內向本院提出上訴書狀，其未
敘述上訴之理由者並得於提起上訴後十日內向本院補提理由書（
均須按他造當事人之人數附繕本）。
                                  書記官  吳  麗  琴
中    華    民    國    95    年    1     月    6     日
【附錄論罪科刑法條】
毒品危害防制條例第十條第一項
施用第一級毒品者，處六月以上五年以下有期徒刑。
                                                      Ｆ


司法院資訊處製作；財團法人民間司法改革基金會備份。
